臺灣桃園地方法院民事判決　　　　　　　 96年度訴字第707號
原　　　告　甲○○
訴訟代理人　廖美智律師
被　　　告　稟鎰環保工程有限公司
臨時管理人　乙○○
　　　　　　　　　　　1號
訴訟代理人　周威君律師
上列當事人間請求清償債務事件，於民國96年10月23日辯論終結
，本院判決如下：
    主  文
原告之訴及假執行之聲請均駁回。
訴訟費用由原告負擔。
    事實及理由
一、原告起訴主張：被告公司之原負責人即訴外人洪勇進（民國
    95年10月15日去世，嗣經本院以95年度聲字第1875號民事裁
    定選任乙○○為被告之臨時管理人），因被告公司購買廢五
    金均係現金交易，遇有大筆買賣時即有借用現金週轉之需要
    ，乃藉由訴外人丁○○介紹向原告借款。原告並陸續於93年
    10月21日匯款30萬元、93年12月30日匯款50萬元、94年1 月
    26日匯款30萬元、94年2 月21日匯款50萬元、94年4 月4 日
    匯款30萬元、94年4 月12日匯款50萬元、94年4 月27日匯款
    95萬元、94年5 月9 日匯款95萬元、94年6 月23日匯款30萬
    元、94年7 月5 日匯款40萬元、94年7 月20日匯款80萬元，
    共11次匯款之方式交付借款金額計新台幣（下同）580 萬元
    （下稱系爭款項）予被告公司。原告嗣後屢次向被告公司請
    求償還，惟未獲置理。爰依民法消費借貸之法律關係請求返
    還之，並聲明：被告應給付原告580 萬元，及自支付命令送
    達翌日起至清償日止按年息5%計算之利息；願供擔保，請准
    宣告假執行等語。
二、被告則以：原告主張因被告公司原負責人洪勇進向伊提出借
    款之請求，伊自93年10月21日起至94年7 月20日止，多次匯
    款予被告公司，並提出匯款單11紙為憑，然匯款之原因事實
    甚多，自無法僅以匯款記錄即認兩造間有金錢消費借貸關係
    之存在。且本件訴訟係於洪勇進過世後始行提起，原告非但
    提不出任何兩造間有消費借貸之文書證明，且原告所主張之
    消費借貸關係甚至無利息之約定或交付，復無清償期之約定
    、亦無催告被告公司履行之證明。又依原告所稱，兩造僅因
    證人丁○○之介紹而認識，並不具有深厚之交情，可見原告
    主張之事實，顯與一般人借款於陌生人之常理不符。再證人
    丙○○本為被告公司之會計，於洪勇進身亡後，即對外宣稱
    其為公司之「實質負責人」，與訴外人李德隆等人以假債權
    聲請假扣押而侵占被告公司之財產，且於被告公司原址另立
    公司續為經營，今丙○○再列為證人，其可信性難謂無疑，
    兩造間實無原告所主張之消費借貸關係存在等語置辯。並聲
    明：如主文所示。
三、原告主張：伊於93年10月21日匯款30萬元、93年12月30日匯
    款50萬元、94年1 月26日匯款30萬元、94年2 月21日匯款50
    萬元、94年4 月4 日匯款30萬元、94年4 月12日匯款50萬元
    、94年4 月27日匯款95萬元、94年5 月9 日匯款95萬元、94
    年6 月23日匯款30萬元、94年7 月5 日匯款40萬元、94年7
    月20日匯款80萬元，共580 萬元予被告公司在第一銀行大園
    分行之帳戶之事實，有台灣中小企業銀行北桃園分行跨行匯
    款入戶電匯申請書11紙（見本院96年度促字第18579 號支付
    命令卷第4 至14頁）在卷足稽，並為被告不爭執，應堪信為
    真實。
四、經本院協同兩造整理爭點，本件之爭點為兩造間有無原告所
    主張之消費借貸關係存在？茲判斷如下：
  (一)按稱消費借貸者，謂當事人一方移轉金錢或其他代替物之所
    有權於他方，而約定他方以種類、品質、數量相同之物返還
    之契約，民法第474 條第1 項定有明文。次按，當事人主張
    有金錢借貸關係存在，須就其發生所須具備之特別要件即金
    錢之交付及借貸意思表示互相一致負舉證之責任，若僅證明
    有金錢之交付，未證明借貸意思表示互相一致者，尚不能認
    為有金錢借貸關係存在（參照最高法院78年度台上字第1403
    號判決、81年度台上字第2372號判決意旨）。又按，當事人
    主張有利於己之事實者，就其事實有舉證之責任，民事訴訟
    法第277 條前段亦定有明文。本件原告主張伊與被告公司間
    有消費借貸契約存在，自應由原告就伊與被告公司有消費借
    貸契約之意思表示一致及交付借款之事實，負舉證責任。
  (二)本件原告主張伊有借款予被告乙節，主要係以前開兩造不爭
    執之匯款記錄為證，然查，該匯款記錄充其量僅能證明原告
    陸續交付系爭款項予被告之事實，而金錢交付之原因非僅一
    端，是系爭款項交付之原因，是否即為原告所主張之基於兩
    造成立消費借貸關係意思表示互相一致而為交付，自尚難僅
    憑該匯款記錄或金錢交付之事實即能證之，原告除該匯款記
    錄外，自應再提出積極事證以證明兩造間確有系爭580 萬元
    之消費借貸契約合意。
  (三)次查，原告所提出之證人丁○○雖到庭證稱：「公司（指被
    告）從90年開始就有資金欠缺的問題，一直到原來公司負責
    人死亡時都還欠錢，92年初公司就開始向原告借款，陸陸續
    續借款到何時我不清楚，金額也不清楚。借款方式有用現金
    ，被告再開票給原告，也有用匯款，詳細情形我不清楚，匯
    款單是原告匯款給被告公司，這全是被告公司向原告的借款
    ，這有沒有清償我不清楚，我只看過他們有換票，實際有沒
    有還款我不清楚，我當時與被告做生意，被告說要向我借款
    ，我說我沒有錢，所以我才介紹原告與被告認識，由被告向
    原告借款，他們私下怎麼借款與我無關。」等語（見本院卷
    附96年8 月14日言詞辯論期日筆錄），惟依證人丁○○所證
    稱：「陸陸續續借款到何時我不清楚，金額也不清楚。」、
    「借款方式有用現金，被告再開票給原告，也有用匯款，詳
    細情形我不清楚。」、「有沒有清償我不清楚」、「他們私
    下怎麼借款與我無關。」等語，可見證人丁○○所能證明者
    僅在於兩造曾有金錢借貸往還之事實，至於系爭11次具體交
    付金錢之事實及其原因，則非證人丁○○所能明悉，本院尚
    無從依兩造間有金錢借貸之事實，即推知兩造間金錢之交付
    ，即必屬被告向原告借貸，除此外別無他種可能。再者，證
    人丁○○雖亦證稱：「票貼我曾經在場看過，是他們二人直
    接接洽，沒有經過我的手」等語（見同上筆錄），惟原告自
    陳：「我們除了匯款之外，還有交付現金給被告，被告拿票
    給我們貼現，支票都已經兌現，所以我們就沒有再要求被告
    公司提出擔保品」等語（見本院卷附96年9 月21日言詞辯論
    筆錄），依原告上開所陳，系爭款項係以匯款方式交付被告
    ，與被告拿票貼現之情況不同，益見證人丁○○之證詞不能
    證明系爭款項之交付原因，是證人丁○○上開證詞，亦不足
    證明原告之主張為真實。
  (四)再查，證人丙○○雖曾經擔任被告公司之會計，並證稱被告
    公司之前負責人洪勇進確曾向原告借款，且尚有4 、5 百萬
    元未還等語（同上開期日筆錄），惟細繹證人丙○○之證詞
    ：「我知道老闆過世前，還欠原告4 、5 百萬元，匯款都是
    進公司的名字，借款也是拿來公司用，我不知道是個人還是
    公司的欠款。我只知道還有4 、5 百萬元沒還。」、「我沒
    有支付過利息。還款是老闆請我們開票我就開票。還款方式
    都是以老闆指示為準。所以我沒有辦法知道他還款情形，只
    知道還欠4 、5 百萬元。」、「老闆沒有告知我（向原告借
    款有無清償期的約定？）」等語（見同上筆錄），由上開證
    詞可知證人丙○○對本件之匯款記錄所示之系爭款項是否即
    為被告向原告所借乙節，並未親身眼見或耳聞兩造成立系爭
    消費借貸意思表示一致之經過，復未明確知悉其內容，且經
    本院進一步詢問以如何知道系爭款項即為借款，證人丙○○
    竟係以：「因為都是整數」等語答稱（見同上筆錄），顯見
    其證詞非無自行臆測之成份，本院尚無從以此認定原告與被
    告間就系爭款項存有消費借貸之合意。再從證人所陳述之細
    節可知，證人丙○○任職被告之會計期間，均係依據洪勇進
    之指示返還借款，且對洪勇進與原告間實際還款之情形不知
    情，則證人丙○○竟又證稱被告公司尚對原告欠有4 、5 百
    萬元未還云云，此部分之證詞，顯不可信。
  (五)綜上，本件被告前揭帳戶內雖分別於93年10月21日、93年12
    月30日、94年1 月26日、94年2 月21日、94年4 月4 日、94
    年4 月12日、94年4 月27日、94年5 月9 日、94年6 月23日
    、94年7 月5 日、94年7 月20日由原告以轉帳方式匯入共計
    580 萬元，然依上說明，原告仍需證明伊與被告間有消費借
    貸意思表示互相一致之事實，否則，於論理法則上既不能排
    除原告係因與被告公司間有其他之原因關係存在（例如買賣
    、清償債務等）而匯入款項，且被告對於原告主張亦明確否
    認在案，本院尚難僅因原告以匯款轉帳方式存入580 萬元予
    被告公司帳戶之事實，即遽認原告與被告公司間確有消費借
    貸關係存在。又除上開事證外，原告已未能另行舉證以實其
    說，故本院認原告於本件之主張，不足採信。
五、從而，原告依消費借貸之法律關係請求被告給付原告580 萬
    元，及自支付命令繕本送達翌日起至清償日止按年息5%計算
    之利息，為無理由，應予駁回。又原告之訴既經駁回，其假
    執行之聲請即失所依據，應併予駁回。
六、本件事證已臻明確，兩造其餘之主張、陳述及所提之證據資
    料，核與判決結果無何影響，爰不一一論述，附此敘明。
七、據上論結，本件原告之訴為無理由，依民事訴訟法第78條，
    判決如主文。
中　　華　　民　　國　　96　　年　　11　　月　　6 　　日
                  民事第一庭    法　官　陳心婷
以上正本係照原本作成
如對本判決上訴，須於判決送達後20日內向本院提出上訴狀
中　　華　　民　　國　　96　　年　　11　　月　　6 　　日
                                書記官　李麗娟
